【裁判字號】    98,訴,342
【裁判日期】    981231
【裁判案由】    偽造文書
【裁判全文】
臺灣臺北地方法院刑事判決               98年度訴字第342號
公  訴  人  臺灣臺北地方法院檢察署檢察官
被      告  甲○○
選任辯護人  任鳴鉅律師
            黃育勳律師
            徐國勇律師
上列被告因偽造文書案件，經檢察官提起公訴 （97年度偵字第1
3599號），本院判決如下：
    主  文
甲○○無罪。
    理  由
壹、公訴意旨略以：被告甲○○係告訴人申維森偉新（英文名：
    VINCENT WEI HSIN SHEN，美國籍，中文原名：乙○○）繼
    父，明知告訴人未授權出賣己所有臺北市○○區○○路2段1
    1號建物及其基地（下稱本案房地），竟於民國96年8月9日
    ，偽造本案房地買賣契約書與認證請求書，由姓名年籍不詳
    第三人冒告訴人名持向本院所屬民間公證人丁○○戊○○聯
    合事務所（下稱丁○○戊○○聯合事務所）為公證，並執該
    經公證之土地及建物買賣契約書，至臺北市大安地政事務所
    辦理移轉登記予以被告為負責人之新達財務顧問有限公司（
    下稱新達公司），足以生損害於告訴人、地政機關就土地管
    理正確性與本院所屬民間公證處公證業務正確性，因認被告
    涉犯刑法第216條、第210條行使偽造私文書罪嫌、第216條
    、第214條行使使公務員登載不實文書罪嫌云云。
貳、按犯罪事實應依證據認定之，無證據不得認定犯罪事實，刑
    事訴訟法第154條第2項定有明文。而檢察官就被告犯罪事實
    ，應負舉證責任，並指出證明方法，故檢察官對於起訴犯罪
    事實，應負提出證據及說服之實質舉證責任。倘所提證據，
    不足為被告有罪積極證明，或其指出證明之方法，無從說服
    法院以形成被告有罪心證，基於無罪推定原則，自應諭知被
    告無罪判決。告訴人之告訴，係以使被告受刑事追訴為目的
    ，其指訴是否與事實相符，仍應調查其他證據，以資審認，
    必被害人所述被害情形，無瑕疵可擊，且就其他方面調查，
    又與事實相符，始足據為有罪判決基礎。又認定不利於被告
    之事實，須依積極證據，苟積極證據不足為不利於被告事實
    之認定時，即應為有利於被告之認定，更不必有何有利之證
    據（最高法院92年台上字第128號判例、30年上字第816號判
    例、81年度台上字第3539號判決參照）。
參、公訴人認被告涉犯上揭罪嫌，係以告訴人指述、證人丁○○
    、己○○、戊○○證詞、土地登記謄本、認證請求書、建築
    改良物及土地所有權買賣移轉契約書為其論據。
肆、證據能力：
一、證人己○○於偵查中向檢察事務官所為之證詞，核無刑事訴
    訟法第159條之3規定各款情形，故不具證據能力。
二、憑以認定本案之非供述證據（詳後述），查無違反法定程序
    取得之情，依刑事訴訟法第158條之4規定反面解釋，有證據
    能力。
伍、實體部分：
一、訊據被告供承：伊有至事務所公證本案房地買賣契約書，本
    案房地自告訴人移轉登記予新達公司等語，惟堅詞否認有上
    揭犯行，辯稱：本案房地移轉登記，係其妻即告訴人母徐鋒
    珠在世時囑咐丙○○辦理，非伊指示己○○代書所為；且本
    案房地原係新達公司所購，告訴人僅為人頭登記名義人，本
    案房地移轉予新達公司，僅係回復所有權應然狀態，告訴人
    未受損害等語。
二、查徐鋒珠於94年3月3日以買賣原因繼受取得本案房地，並辦
    畢移轉登記，再於95年10月19日以買賣為原因移轉登記予其
    子即告訴人，嗣名為申維森偉新之出賣人、買受人係新達公
    司於96年8月10日至丁○○戊○○聯合事務所請求認證本案
    房地買賣契約，嗣由己○○代書於同年月28日向臺北市大安
    地政事務所申辦本案房地所有權自告訴人移轉登記予新達公
    司，於同年9月6日完成登記，業經被告供承無訛，復經證人
    丁○○、戊○○、己○○於本院審理時證述明確，且有認證
    請求書、土地及建物所有權狀、土地與建物登記謄本、土地
    登記申請書、土地及建築改良物所有權買賣移轉契約書、臺
    北市大安地政事務所異動索引存卷為證，是此部分事實，堪
    予認定。
三、本案房地所有權買賣契約之公證，及向地政事務所申辦移轉
    登記相關手續，均係告訴人母徐鋒珠指示丙○○、己○○而
    為，並非被告或其指示何人所為，有下列證據可資證明：
(一)證人丙○○於本院審理時結證：伊係徐鋒珠在世時員工，未在
  被告公司上班，徐鋒珠有要伊聯絡辦理本案房地移轉及過戶事
  宜，從徐鋒珠買這房子開始，一直就是伊聯絡代書辦理過戶事
  情，徐鋒珠買這個房子不是直接過戶予新達公司，買時係徐鋒
  珠名字，嗣中間有過一個申維森偉新，再過給新達公司，徐鋒
  珠過戶給申維森偉新，找代書及辦理過戶事宜，係伊聯絡己○○代書，嗣房子自申維森偉新過戶給新達公司，亦係伊聯絡己○○代書，是徐鋒珠要伊聯絡，己○○製作文件，交給伊土地
  及建築改良物所有權買賣移轉契約書時，沒有蓋好章，己○○
  交給伊後，伊再交給徐鋒珠。己○○將文件交給伊時，伊未見
  到告訴人，當時亦未曾與告訴人聯絡或接觸過，己○○有交待
  伊，出賣人及買受人要去辦公證，伊將需公證一事，告知徐鋒
  珠。在告訴人移轉予公司時，是徐鋒珠打電話叫伊去她家拿權
  狀，伊就把權狀交給藍代書，從買入本案房地後之2次過戶均
  係由伊聯繫代書，（問：本案房地自告訴人移轉予新達公司，
  該次移轉過戶手續係徐鋒珠或被告甲○○指示你去辦的？）答
  ：是徐鋒珠，96年8月本案房地過戶予新達公司時，實際綜理
  新達公司負責人，一直都是徐鋒珠，本案房地在第一次過戶過
  給告訴人後，均係由徐鋒珠處理，告訴人從來都沒處理過，本
  案房地自告訴人移轉予新達公司，係徐鋒珠指示伊去找己○○
  代書，當時她雖坐輪椅，行動不便，但精神狀況、打電話及講
  話都很清楚，本案房地係貸款購得，貸款利息係新達公司支付
  ，因係伊去辦理支付利息，從徐鋒珠買這房子開始，就是租給
  一個日本人，出租人係新達公司，從買本案房地開始至今，租
  金均係新達公司在收等語。
(二)證人即告訴人於本院審理時證述：本案房地所有權狀由伊母徐
  鋒珠保管，徐鋒珠以買賣原因過給伊時，伊沒有付錢，本案房
  地貸款利息係徐鋒珠幫伊付，徐鋒珠將本案房地過給伊時，並
  未說原因，只說要過給伊，臺灣臺北地方法院檢察署97年度他
  字第3235號卷第35頁土地增值稅，伊不清楚係誰繳的，這均為
  伊母在處理，因伊人不在國內，建築改良物及土地所有權買賣
  移轉契約書上之印章，就算是伊印章，亦係放在伊母那邊等語
(三)綜上揭證詞，從本案房地係徐鋒珠貸款購入，購入後出租事宜
  及嗣移轉予告訴人均由徐鋒珠所決定，且係新達公司支付購屋
  貸款利息，租金亦係新達公司收取，告訴人從未置喙，毫無所
  悉，亦不曾支付購屋貸款利息或給付其母以買賣價金，又不明
  徐鋒珠移轉本案房地予己之原因，且未收得分毫租金各情；再
  參佐證人即告訴人上揭所證：權狀係徐鋒珠保管等詞，及證人
  丙○○證稱：權狀係徐鋒珠叫伊至她家拿，辦移轉登記予新達
  公司係受徐鋒珠指示去找己○○代書，當時未曾與告訴人接觸
  等語，足證本案房地具管領使用、收益、處分權能之實際所有
  權人確為徐鋒珠，告訴人僅係人頭登記名義人，徐鋒珠原得全
  權處理本案房地，而無庸經告訴人同意。而買賣契約書之簽立
  、公證及申辦移轉登記相關手續，既係徐鋒珠指示丙○○委任
  己○○代書所為，顯與被告無涉，是被告並無未經告訴人同意
  逕自認證與申辦移轉登記，自難認被告有何行使偽造私文書或
  行使使公務員登載不實文書犯行。
四、公訴人雖以：法務部調查局鑑定書結果為認證請求書非告訴
    人字跡；證人丁○○、戊○○於本院審理時，均證稱當日前
    來認證之出賣人非在庭告訴人等語為由，謂被告有上揭犯行
    云云，然查：認證請求書出賣人簽名縱非告訴人親簽，仍不
    得僅憑此率謂係被告本人或與之有犯意聯絡某人所偽簽，故
    難認被告有偽造私文書持以行使犯行。又告訴人既僅為人頭
    登記名義人，本案移轉登記及所需之公證確由其母徐鋒珠出
    於己意所為，業如前述，是被告顯無公訴人所指未經告訴人
    同意逕自冒名認證之犯行，故請求認證出賣人是否為告訴人
    本人一節，顯無礙於本院上述之認定。
五、綜前所述，本案房地公證及移轉登記係基於具實際管領處分
    權能之徐鋒珠授意，顯非被告未經告訴人同意逕自所為；揆
    諸上揭判決意旨，自不得僅憑告訴人單一指述，在無其他證
    據以佐其實之情況下，遽將被告以行使偽造私文書、行使使
    公務員登載不實文書罪嫌相繩，公訴人所舉前開證據，均不
    足認被告有上揭犯行，此外，本院復查無其他證據證明被告
    有此犯行，其犯罪既屬不能證明，自應諭知無罪。
據上論斷，應依刑事訴訟法第301條第1項，判決如主文。
中    華    民    國    98    年    12    月    31    日
                    臺灣臺北地方法院刑事第14庭
                        審判長法  官  吳冠霆
                              法  官  賴武志
                              法  官  陳琪媛
以上正本證明與原本無異
如不服本判決應於送達後10日內向本院提出上訴狀
                              書記官  陳豪達
中    華    民    國    98    年    12    月    31    日

司法院資訊處製作；財團法人民間司法改革基金會備份。
